最高法院刑事判決　　　　　　　　　　　　　　　九十一年度台上字第五二九九號
　　上　訴　人　甲○○
　　選任辯護人　廖珠蓉律師
右上訴人因朱陳淑媛自訴業務過失致人於死案件，不服台灣高等法院中華民國八十九
年六月七日第二審判決（八十九年度交上訴字第七一號，自訴案號：台灣桃園地方法
院八十八年度自字第六一號），提起上訴，本院判決如左：
    主  文
原判決關於甲○○部分撤銷，發回台灣高等法院。
　　理  由
本件原判決認定上訴人甲○○為聯結車駕駛人，係從事業務之人。於民國八十八年一
月三十日晚上六時四十分許，酒後（未達酒醉之程度）駕駛聯結車，應注意能注意不
得在快車道上臨時停車，竟疏於注意，貿然將聯結車停放在桃園縣新屋鄉○○○路○
段四一一號前，往新屋方向之快車道上。適范姜和彥（業經原審法院判刑確定）酒後
駕駛小客車，搭載邱創甲，自後同向行駛而來。亦疏未注意車前狀況，並隨時採取必
要之安全措施，致於閃避對面來車時，自後撞及該聯結車。邱創甲因而受有頭腦部損
傷、胸部挫傷，經送醫後不治死亡等情。因而維持第一審論處上訴人從事業務之人，
因業務上之過失致人於死罪刑之判決，駁回上訴人在第二審之上訴，固非無見。
惟查：(一)事實審法院如未於審判期日，就被告否認犯罪有利之辯解事項與證據，予以
調查，亦不於判決理由內加以論列，率行判決，則屬於法有違。上訴人於原審辯稱：
伊駕駛聯結車於前開地點臨時停車時，有顯示煞車燈及暫停燈，係因范姜和彥酒後駕
車，疏於注意，才發生本件車禍等情（見原審卷第二八、四四頁）。而由卷附之道路
交通事故調查表所繪現場圖以觀，上訴人所駕駛聯結車右側似靠路旁停放，該聯結車
左側距中央分隔線二點三公尺，似可供一般小客車通行。則本件車禍之發生是否如上
訴人所辯全因係范姜和彥酒後駕車，疏未注意車前狀況所致？其所為前揭辯解是否可
採？此與論斷上訴人是否成立業務過失致人於死罪責，及如成立該項罪責，其與范姜
和彥之過失輕重程度各如何攸關，自應深入研求並詳述理由。乃原審就上訴人前開辯
解事項與證據，未詳予調查，亦不於判決理由內加以闡述，即逕行判決，尚難認適法
。(二)刑事審判旨在實現刑罰權之分配正義，故法院對於有罪被告之科刑，應符合罰刑
相當之原則，使輕重得宜，罰當其罪，此所以刑法第五十七條明定科刑時，應審酌一
切情狀，尤應注意該條所列十款事項，以為科刑輕重之標準，並賦予法院裁量權。而
判決於科刑之理由，如僅載稱審酌刑法第五十七條所定各項犯罪情狀，因如此記載，
均僅為法律抽象之一般規定，並未說明各該事項之具體情形，其量刑是否妥適無從據
以斷定，自有判決理由未備之違法。原判決以范姜和彥已與自訴人朱陳淑媛達成和解
，賠償自訴人新台幣（下同）八十萬元，乃就第一審對范姜和彥所處之有期徒刑七月
，宣告緩刑四年。而以上訴人未賠償被害人家屬分文，乃維持第一審論上訴人以業務
過失致人於死罪，處有期徒刑七月之判決，駁回上訴人在第二審之上訴。然依強制汽
車責任保險法第三十條規定：保險人依該法規定給付之保險金，視為加害人或被保險
人損害賠償金額一部分，加害人或被保險人受賠償請求時得扣除之。上訴人主張伊所
駕駛之聯結車依法投保有強制汽車責任險，本件車禍發生後，保險人富邦產物保險股
份有限公司已給付被害人家屬一百二十萬元，並提出經自訴人同意之受款人電匯同意
書暨匯款通知書為證。復據自訴人於原審陳稱：已獲保險理賠一百二十萬元（見原審
卷第二八、二九頁）。則上訴人駕駛之聯結車所投保強制汽車責任險之保險人是否已
給付被害人邱創甲之家屬一百二十萬元？如已給付，該款項何以不能視為上訴人損害
賠償金額之一部分？又上訴人與范姜和彥就本件車禍發生之過失輕重情形如何？均屬
本件科刑時，應審酌之情狀，乃未見原判決於理由內具體說明，難謂妥適。上訴人上
訴意旨指摘原判決關於其部分不當，非無理由，應認有發回更審之原因。
據上論結，應依刑事訴訟法第三百九十七條、第四百零一條，判決如主文。
中      華      民      國    九十一    年      九      月     十九     日
                              最高法院刑事第六庭
                                  審判長法官  吳  雄  銘
                                        法官  池  啟  明
                                        法官  石  木  欽
                                        法官  郭  毓  洲
                                        法官  吳  三  龍
      右正本證明與原本無異
                                              書  記  官
中      華      民      國    九十一    年      九      月    二十四    日
